臺灣桃園地方法院刑事判決　　　　　　　94年度簡上字第75號
上　訴　人　甲○○
上列上訴人因家暴傷害等案件，不服本院中壢簡易庭93年度壢簡
字第991 號中華民國93年10月29日第一審判決（聲請簡易判決處
刑案號：臺灣桃園地方法院檢察署92年度偵字第15402 號、第90
17號）提起上訴，經本院改依通常程序審理，並自為第一審判決
，茲判決如下：
    主  文
原判決撤銷。
甲○○無罪。
    事  實
一、公訴意旨略以：上訴人即被告甲○○與乙○○係姊弟，乙○○與戊○○係夫妻，於民國92年4 月26日晚間，被告甲○○
    與戊○○二人因故在桃園縣平鎮市貿易里25鄰北功15號住處
    發生爭吵，竟各基於傷害對方身體之故意，相互拉扯頭髮出
    手互毆，致使被告甲○○受有頭部、兩側上肢多處表淺擦傷
    之傷害，戊○○受有右顳部頭皮皮下血腫之傷害（戊○○涉
    犯傷害罪，已經本院93年度壢簡字第991 號刑事判決判處拘
    役50日確定），因認被告甲○○涉犯刑法第277 條第1 項之
    普通傷害罪云云。
二、按犯罪事實應依證據認定之，無證據不得認定其犯罪事實，
    又不能證明被告犯罪者，應諭知無罪之判決，刑事訴訟法第
    154 條第2 項、第301 條第1 項定有明文。告訴人之告訴，
    係以使被告受刑事訴追為目的，是其陳述是否與事實相符，
    仍應調查其他證據以資審認，最高法院52年台上字第1300號
    判例可資參照。又按事實之認定，應憑證據，如未能發現相
    當證據，或證據不足以證明，自不能以推測或擬制之方法，
    以為裁判基礎；在訴訟上用以證明事實之證據，須於通常一
    般之人均不致於有所懷疑，而得確信其為真實之程度者，始
    得據以為有罪之認定，倘其證明尚未達到此一程度，而有合
    理之懷疑性存在，致使無從為有罪之確信時，即應為無罪之
    判決，最高法院40年臺上字第86號、76年台上字第4986號分
    別著有判例。
三、本件公訴人認上訴人被告甲○○涉有前開犯嫌，無非係以告
    訴人戊○○於警詢及偵訊中之陳述，證人丁○○、丙○○○
    於偵訊時之證述，及告訴人戊○○所提出之壢新醫院甲種診
    斷證明書等證據作為主要論據。訊據被告甲○○矢口否認有
    何傷害告訴人之犯行，辯稱伊並沒有拿書本打告訴人戊○○
    的頭，是告訴人戊○○先打伊，伊並沒有動手，告訴人戊○○用手掐伊的脖子，伊才反擊抓告訴人的頭髮，伊與告訴人
    有互相拉扯頭髮，但告訴人的傷勢並不是伊造成的等語。經
    查，告訴人戊○○雖於偵訊中先後陳稱「育（被告甲○○）
    出言不遜，她拿書本打我臉，我們互相拉扯頭髮，沒有踢她
    肚子、勒她頸部。」（92年度偵字第15402 號卷第43頁背面
    ）、「當日有受傷，有診斷證明書是事後去驗傷的，當時沒
    何種情況，只有腫腫的，所以自行擦藥後才就醫的。」（92
    年度偵字第15402 號卷第50頁）等語，惟告訴人於案發5 日
    後即92年5 月1 日晚上7 時15分前往壢新醫院一般外科門診
    就醫時，卻係「主訴跌倒、失眠、噁心及解稀便，經理學檢
    查發現其右顳頭皮下有15X4公分血腫，92年5 月6 日晚上8
    點16分再度至本院一般外科門診診療，顯示右顳頭皮血腫已
    液化，故予以切開排血，患者於同年5 月8 日下午4 點30
    分三度至一般外科診療，處理先前切開排血之傷口，最後於
    同年9 月23日至一般外科開立診斷書。患者於5 月1 日第一
    次就診時就呈現右顳血腫。臨床上無法判定造成血腫之真正
    原因。患者第一次就診時主訴因『跌倒」受傷。」，此有壢
    新醫院93年10月27日壢新醫字第2004100085號函附卷可稽（
    參原審卷第63頁），按告訴人與被告於案發時雖有法律上姻
    親關係，然據被告歷次所庭呈之文件觀之，被告與告訴人彼
    此相處並非融洽，告訴人實無為掩飾被告之傷害犯行，而於
    就診時故為受傷原因之不實陳述，且依常情判斷，告訴人所
    受右顳部頭皮皮下15X4公分之血腫因內部液化而需切開排血
    ，此等傷勢通常係因頭部遭受強力之撞擊所導致，如僅以書
    本攻擊，實難想像會造成如此嚴重之前開傷勢，故告訴人於
    就診時所陳其傷勢係「跌倒」所致，應屬真實；次查證人乙○○於本院審理時證稱略以：92年4 月2 日即案發當天被告
    與告訴人戊○○有發生衝突，我看到被告與告訴人開始打，
    她們兩個人抓在一起，亂抓一通約一、二分鐘，我只有看到
    戊○○臉上有抓傷的痕跡，我並沒有看到有人跌倒，同年5
    月1 日告訴人跟我表示她頭痛，我才帶她去醫院檢查發現有
    腫脹的情形，我不知道告訴人頭部的傷是怎麼來的，告訴人
    也沒有告訴我頭部的傷是在4 月26日那天造成的等語（參本
    院94年7 月28日審判筆錄），而證人丙○○○於本院審理時
    亦證稱略以：當天被告與告訴人戊○○兩個吃過飯後，她們
    在看電視的時候兩個人就互相爭吵，我聽到聲音後衝到客廳
    ，看到她們兩個已經扭打在一起，我就把她們兩個人拉開，
    她們就沒有繼續身體上的接觸，但是嘴巴還是互罵，我並沒
    有看到告訴人頭部有沒有受傷，我也沒有看到有人跌倒，我
    並不知道告訴人頭部受傷的原因等語（參本院94年7 月28日
    審判筆錄），依據前揭證言，被告與告訴人戊○○相互拉扯
    時，告訴人並沒有跌倒之情況發生，故告訴人因「跌倒」所
    受之右顳部頭皮皮下之15X4公分之血腫傷勢，應非係於與被
    告發生拉扯時所受之傷勢，被告前開所辯尚非虛妄，堪值採
    信。
四、從而，本件公訴人所舉出之證據尚不足以證明被告確有公訴
    人所指述之傷害行為，而告訴人戊○○所陳案發經過，亦存
    有諸多瑕疵違實之處，依前揭判例意旨所示，自不得單憑告
    訴人之供述，遽為被告犯罪之證據。此外，本院復查無其他
    積極證據足以證明被告有何公訴人所指之傷害犯行，揆諸首
    揭判例、法條，不能證明被告犯罪，依法自應為無罪之諭知
    。原審疏未詳究前情，遽為科刑之判決，自非允洽，被告上
    訴執其無犯罪行為，指摘原審判決不當，為有理由，自應由
    本院將原判決撤銷改判，諭知被告無罪之判決。
五、另因簡易判決所處之刑，以宣告緩刑、得易科罰金之有期徒
    刑及拘役或罰金為限，刑事訴訟法第449 條第3 項定有明文
    。本件既應為無罪之判決，依上開規定自不得適用簡易訴訟
    程序為判決，依刑事訴訟法第452條規定，應適用通常程序
    審判之，本院乃準用同法第369條第2項規定，由本院管轄之
    合議庭自為第一審判決，特予敘明。
六、據上論斷，應依刑事訴訟法第455 條之1 第3 項、第452 條
    、第369 條第1 項前段、第301 條第1 項，判決如主文。
本案經檢察官柯怡如到庭執行職務。
中　　華　　民　　國　　94　　年　　9 　　月　　22　　日
                  刑事第五庭    審判長法　官  潘政宏
                  　                  法  官  邱滋杉
                                      法  官  周炳全
以上正本證明與原本無異。
如不服本判決，應於送達後10日內，向本院提出上訴狀。
                                      書記官  陳夏施
中　　華　　民　　國　　94　　年　　9 　　月　　23　　日
